【裁判字號】    99,簡上,129
【裁判日期】    991215
【裁判案由】    詐欺
【裁判全文】
臺灣新竹地方法院刑事判決             99年度簡上字第129號
上  訴  人
即  被  告  涂淵舜
上列上訴人即被告因詐欺案件，不服本院竹北簡易庭民國99年6
月25日99年度竹北簡字第271 號簡易判決（聲請簡易判決處刑案
號：99年度偵字第2615號），提起上訴，本院管轄之第二審合議
庭判決如下：
    主  文
原判決撤銷。
涂淵舜幫助犯詐欺取財罪，處拘役參拾日，如易科罰金，以新台
幣壹仟元折算壹日；緩刑貳年，涂淵舜應給付邱姿玲新台幣貳萬
元，給付方法：於民國一百年一月十五日、二月十五日分別給付
邱姿玲新台幣壹萬元，倘一期未給付，全部債務視為到期。
    事  實
一、涂淵舜明知一般無故收取他人金融帳戶使用者常與財產犯罪
    之需要有關，目的在於方便取得贓款及掩飾犯行不易遭人追
    查，其仍基於提供帳戶予他人使用，他人若持以從事詐欺犯
    罪亦無違反其本意之不確定幫助犯意，而於民國98年12月間
    某日在新竹縣湖口鄉○○路上某OK便利超商前，將其前於中
    華郵政湖口郵局所申辦帳號為00000000000000號金融帳戶之
    存摺、提款卡及密碼等資料，交付予姓名、年籍不詳之某犯
    罪集團成年男子使用，嗣該犯罪集團成員取得上開存摺、提
    款卡連同密碼後，即基於意圖為自己不法所有之犯意，於99
    年1 月間在「點將錄」刊物上刊登虛偽之信用貸款代辦廣告
    ，嗣欲辦理貸款之邱姿玲、陳帝雯、劉佩芬分別於99年1 月
    12日、1 月13日、1 月22日依廣告上電話與對方聯絡，對方
    均向邱姿玲等3 人誆稱須先收取委託代辦費，致邱姿玲等3
    人均不疑有他陷於錯誤，均依對方之指示，而先後於下列時
    、地匯款至涂淵舜上開郵局帳戶：(一)邱姿伶先後於99年1 月
    15日、1 月18日、1 月19日、1 月20日、1 月21日、1 月22
    日下午1 時32分、1 月22日下午4時22 分，前往台中縣豐原
    市○○路郵局或豐原市農會，各匯款3600元、8000元、7000
    元、2 萬元、1 萬8000元、2 萬元、2 萬元，總計9 萬6600
    元至涂淵舜上開帳戶。(二)陳帝雯先後於99年1 月13日、1 月
    18日前往台中市○○區○○路一段38-1號大坑口郵局，各匯
    款3600元、1 萬5000元，總計1 萬8600元至涂淵舜上開帳戶
    。(三)劉佩芬則於99年1 月22日匯款3600元至涂淵舜上開帳戶
    。邱姿玲等3 人所匯入之款項旋即均遭詐欺集團成員提領一
    空，其等事後發覺有異後均立即報警處理，始查知上情。
二、案經新竹縣政府警察局竹北分局報請臺灣新竹地方法院檢察
    署檢察官偵查後聲請簡易判決處刑。
    理  由
一、按「被告以外之人於審判外之陳述，雖不符前四條之規定，
    而經當事人於審判程序同意作為證據，法院審酌該言詞陳述
    或書面陳述作成時之情況，認為適當者，亦得為證據。」、
    「當事人、代理人或辯護人於法院調查證據時，知有第一百
    五十九條第一項不得為證據之情形，而未於言詞辯論終結前
    聲明異議者，視為有前項之同意。」，刑事訴訟法第159 條
    之5 定有明文。經查：本院以下所引用被告以外之人於審判
    外之言詞或書面陳述，雖均屬傳聞證據，然被告因自白犯罪
    ，對該證據之證據能力均未表示異議，本院審酌上開證據作
    成時之情況，亦認為無不當之處，依上開規定乃有證據能力
    ，合先敘明。
二、上開犯罪事實，業據被告於本院審理中坦承不諱，而被害人
    邱姿玲、陳帝雯、劉佩芬遭詐欺集團成員以上開方法詐騙各
    該金額等情節，亦據其等於警詢中指述明確，且有被害人陳
    帝雯提出之郵政國內匯款執據2 紙、被害人邱姿玲提出之郵
    政國內匯款執據5 紙、台中縣豐原市農會匯款回條1 紙、被
    害人劉佩芳提出之郵政國內匯款執據1 紙、「點將錄」刊物
    廣告、被告上開帳戶開戶基本資料、存款往來明細表在卷可
    稽，被告之自白乃與事實相符，堪信為真實，其上開犯行堪
    予認定，應依法論科。
三、按刑法上之幫助犯，係以幫助之意思，對於正犯資以助力，
    而未參與實施犯罪之行為者而言，故如未參與實施犯罪構成
    要件之行為，且係出於幫助之意思提供助力，即屬幫助犯，
    而非共同正犯。本件被告僅單純提供金融帳戶供犯罪集團作
    為詐欺犯行之指定匯款帳戶，並無證據證明其參加上開詐欺
    集團，或對被害人邱姿玲、陳帝雯、劉佩芬等3 人從事施用
    詐術、前往提領金錢等詐欺取財之構成要件行為，其行為既
    係以幫助他人犯罪之意思而參與犯罪構成要件以外之行為，
    核其所為，係犯刑法第30條第1 項前段、第339 條第1 項詐
    欺取財罪之幫助犯；被告以1 個提供帳戶之行為，同時幫助
    詐欺集團詐欺被害人邱姿玲、陳帝雯、劉佩芬等3 人，係以
    1 行為觸犯數法益數罪名，為想像競合犯，應從一重論以一
    個幫助詐欺取財罪；被告係幫助犯，惡性及違法情節較正犯
    輕微，爰依刑法第30條第2 項規定按正犯之刑減輕其刑。
四、原審判決認為被告上開犯行事證明確，而判處被告有期徒刑
    3 月，並諭知易科罰金之折算標準，固非無見，然查：科刑
    時應以行為人之責任為基礎，並審酌一切情狀，尤應注意犯
    罪行為人之生活狀況、犯罪行為人之智識程度、犯罪後之態
    度等事項，為科刑輕重之標準，刑法第57條第4 款、第6 款
    、第10款定有明文。本案被告係高中畢業，現從事送瓦斯之
    工作，每月收入約3 萬元，經濟並非十分寬裕，與外籍配偶
    已經離婚，家中尚有乙名未滿5 歲之幼子賴其照料，除據被
    告陳明在卷外，並有本院依職權調閱之被告全戶戶籍謄本在
    卷可參；另被告於本院審理中業已坦承犯罪，陳明願意分別
    賠償被害人邱姿玲、陳帝雯、劉佩芬等3 人各3 萬元、9000
    元、3000元以表達悔過之意，經本院協調聯絡之下，被害人
    邱姿玲等3 人亦同意接受被告提出之條件，被告因此業於99
    年10月14日分別賠償被害人陳帝雯、劉佩芬9000元、3000元
    ，於12月13日賠償被害人邱姿玲1 萬元，有本審歷次筆錄、
    被告提出之匯款執據3 紙在卷可稽，原審就此部分均未及審
    酌，自有未洽，被告初否認犯罪，提起上訴，嗣則坦承犯罪
    ，核其上訴雖無理由，然原審既有上開可議之處，自應由本
    院撤銷改判。
五、爰審酌被告任意交付帳戶存摺、提款卡及密碼予犯罪集團，
    使犯罪集團能夠充作向他人詐欺取財之工具，不僅徒增被害
    人尋求救濟之困難，亦使詐騙集團得以順遂詐欺取財犯行，
    司法機關難以查獲正犯之犯行，造成此類犯罪層出不窮，本
    不宜寬恕，惟審酌被告於本院審理中業已自白犯罪，於本院
    審理中業已賠償被害人陳帝雯、劉佩芬2 人完畢，另亦賠償
    被害人邱姿伶1 萬元，承諾將於日後2 個月內賠償完畢，態
    度十分良好，另斟酌本案被告幫助詐欺之被害人有3 人、被
    害金額，及被告之智識程度、生活狀況、犯罪後態度等一切
    情狀，量處如主文所示之刑，並諭知易科罰金之折算標準。
六、末查：被告前未曾因犯罪受有期徒刑以上刑之宣告，有臺灣
    高等法院被告前案紀錄表在卷可稽；又被告於本院審理中已
    經認罪，並賠償被害人之部分損失，顯見已有悔過之意；另
    被告係單親家庭，獨立扶養一子，已如前述，所為上開幫助
    詐欺犯行，係因經濟能力不佳，一時失慮所為，惡性非鉅；
    本院認被告已有悔意，經此偵、審程序之教訓，當知警惕，
    而無再犯之虞，本院認其所受宣告之刑以暫不執行為適當，
    爰依刑法第74條第1 項第1 款規定諭知緩刑2 年，以勵自新
    ，又為保障被害人邱姿伶之債權，且惕勵被告勉力清償，另
    諭知於緩刑期內應履行之義務如主文所示。
七、據上論斷，應依刑事訴訟法第455 條之1 第1 項、第3 項、
    第369 條第1 項前段、第364 條、第299 條第1 項前段，刑
    法第30條、第339 條第1 項、第41條第1 項前段、第74條第
    1 項第1 款、第2 項第3 款，刑法施行法第1 條之1 ，判決
    如主文。
八、本案經檢察官邱宇謙到庭執行職務。
中    華    民    國    99    年    12    月    15    日
                  刑事第五庭  審判長法  官  黃美盈
                                    法  官  李毓華
                                    法  官  蔡川富
以上正本證明與原本無異。
不得上訴。
中    華    民    國    99    年    12    月    15    日
                                    書記官  朱苑禎
附錄本案論罪科刑法條全文：
中華民國刑法第30條
（幫助犯及其處罰）
幫助他人實行犯罪行為者，為幫助犯。雖他人不知幫助之情者，
亦同。
幫助犯之處罰，得按正犯之刑減輕之。
中華民國刑法第339條
（普通詐欺罪）
意圖為自己或第三人不法之所有，以詐術使人將本人或第三人之
物交付者，處5 年以下有期徒刑、拘役或科或併科1 千元以下罰
金。
以前項方法得財產上不法之利益或使第三人得之者，亦同。
前二項之未遂犯罰之。

司法院資訊處製作；財團法人民間司法改革基金會備份。
